【裁判字號】    87,簡上,29
【裁判日期】    920606
【裁判案由】    確定土地界址
【裁判全文】
臺灣宜蘭地方法民事裁定  八十七年度簡上字第二九號
    聲  請  人
    即  上訴人    甲○○
    訴訟代理人    趙福律師
    相  對  人
    即被上訴人    交通部公路總局
    法定代理人    葉昭雄
    訴訟代理人    乙○○
右當事人間確定土地界址事件，聲請人聲請裁定停止訴訟，本院裁定如左：
    主      文
本件於臺北高等行政法院九十一年度訴字第二三七號確認土地及地上物徵收無效及所
有權存在事件訟終結前，停止訴訟程序。
    理      由
一、本件聲請意旨略為：本件確定土地界址事件所涉及相對人所有之宜蘭縣蘇澳鎮○
    ○段武老坑小段五之一六四、五之一六五、五之一六六等地號之土地，原為聲請
    人所有，惟相對人為辦理興辦都市○○○道台九線九八Ｋ＋０三四至一０一Ｋ＋
    三五０段路基拓寬工程，需用上開土地，經宜蘭縣政府報請臺灣省政府核准徵收
    系爭土地暨其上地上物，並辦理公告在案，公告期間為三十日。詎公告期滿後，
    宜蘭縣政府及相對人未於法定期間將應發給聲請人之補償費發給完竣，依土地法
    第二百三十三條之規定及司法院三十三年度院字第二七０四號解釋、司法院大法
    官會議五十四年釋字第一一０號解釋，該徵收土地核准案應解為已從此失其效力
    ，亦即系爭土地仍屬聲請人所有。為此聲請人已以相對人及宜蘭縣政府為被告，
    向鈞院提起確認聲請人對系爭土地所有權存在之訴，並向高等行政法院提起徵收
    無效及所有權存在之訴訟，故若系爭土地經裁判確認為聲請人所有，則本件確定
    土地界址事件即失所附麗，是以本案訴訟全部之裁判，顯以他案件訴訟之法律關
    係是否成立為據。又兩件事件之當事人雖非完全相同，惟仍得裁定本件停止訴訟
    程序，為此聲請請求裁定停止本件訴訟程序等語。
二、按訴訟全部或一部之裁判，以他訴訟之法律關係是否成立為據者，法院得在他訴
    訟終結前，以裁定停止訴訟程序。前項規定，於法律關係應由法院以外之機關，
    確定其是否成立者，準用之，民事訴訟法第一百八十二條定有明文。
三、經查，本件確認土地界址訴訟，業經聲請人於九十一年九月三十日另向行政法院
    對宜蘭縣政府提起確認徵收無效及所有權存在訴訟，並以九十一年訴字第二三七
    號事件繫屬在案。上開行政訴訟之起訴理由略為：宜蘭縣政府於民國八十年五月
    十四日徵收原告所有坐落宜蘭縣蘇澳鎮○○段武老坑小段五之一六四、五之一六
    五、五之一六六地號之土地，需地機關則為交通部公路局，其因興辦都市○○○
    道台九線九八Ｋ＋０三四至一０一Ｋ＋三五０段路基拓寬工程，而需用上開土地
    ，然宜蘭縣政府於徵收公告期間，原告即以拓寬後之道路距原告之房屋門口過近
    且補償費過低等情提出異議，惟該異議尚未獲致處理，宜蘭縣政府即於八十年八
    月二十一日、同年十一月十九日發函告知原告已將補償費提存於法院，原告則以
    測量尚未確定並未完成徵收程序，請求法院撤銷其所為之提存，隨後宜蘭縣政府
    即以「被徵收土地測量分割界線尚有爭議，致無須提存」為由，將原提存之補償
    費取回，故本件宜蘭縣政府並未於徵收公告期滿十五日內實際將補償費發給原告
    或提存於法院，故宜蘭縣政府雖於九十一年五月二十三日再發函通知原告其以於
    九十一年三月十九日提存該補償費，故視同補償完竣等語，顯不生清償之效力。
    從而其所為之徵收已因其未於徵收公告期滿十五日內亦未於標準地價評議委員會
    評定後十五日內發給完竣，故宜蘭縣政府徵收系爭土地案已失其效力，另宜蘭縣
    政府於八十年將系爭土地徵收，即將所有人變更為交通部公路局，為此確認宜蘭
    縣政府於八十年五月十四日及九十一年三月十五日之公告徵收無效，並確認聲請
    人對系爭蘇澳鎮○○段武老坑小段五之一六四、五之一六五、五之一六六地號等
    三筆土地有所有權存在等情，有聲請人提出之行政訴訟書狀乙份在卷可稽。又原
    告於八十六年一月間提起本件確認土地界址訴訟，係訴請確認其所有蘇澳鎮○○
    段武老坑小段武之五之四、五之九０、五之一二三地號之土地，與前揭經宜蘭縣
    政府徵收並登記為交通部公路局所有同地段同小段五之一六六、五之一六四、五
    之一六五地號等三筆土地之界址位置（上開土地嗣經土地重劃後，五之九０地號
    變更為二四一地號、五之四地號變更為二四四地號、五之一二三地號變更為二四
    二地號、五之一六四及五之一六五地號合併變更為二四三地號、五之一六六地號
    則變更為二四五地號），是如前揭行政訴訟聲請人獲致勝訴判決，即認聲請人對
    系爭五之一六四、五之一六五、五之一六六地號等三筆有所有權存在，則於本案
    訴訟中，聲請人所訴請確認界址之六筆土地標的即均屬其所有，斯時本件確認土
    地界址事件顯無訟爭性存在，亦無再確認界址之利益，是聲請人主張本件確認土
    地界址之事件應以前揭行政訴訟之法律關係成立與否為據，故應待行政訴訟判決
    確認前裁定停止本件確認土地界址之訴，核屬有據，亦可避免倘本件判決結果與
    行政訴訟之結果迥異時，當事人僅能另以再審之訴尋求救濟之弊端，為此爰裁定
    停止本件訴訟。
四、依民事訴訟法第一百八十二條之規定，裁定如主文。
中    華    民    國      九十二      年      六      月      六         日
                                臺灣宜蘭地方法院民事庭
~B審判長法官    楊麗秋
~B法      官    郭淑珍
~B法      官    邱景芬
右正本與原本無異。
本裁定不得抗告。
中    華    民    國      九十二      年      六      月      十三       日
~B法院書記官    沈峰巨


司法院資訊處製作；財團法人民間司法改革基金會備份。
